【裁判字號】    99,易,1645
【裁判日期】    990721
【裁判案由】    妨害名譽
【裁判全文】
臺灣臺北地方法院刑事判決              99年度易字第1645號
公  訴  人  臺灣臺北地方法院檢察署檢察官
被      告  乙○○
上列被告因妨害名譽案件，經檢察官聲請簡易判決處刑（99年度
偵字第28317 號），本院認不宜以簡易判決處刑，改行通常程序
訴訟審理，茲判決如下：
    主  文
乙○○公然侮辱人，處拘役貳拾日，如易科罰金，以新臺幣壹仟
元折算壹日。
    事  實
一、乙○○係「松仁富邑社區」第二屆管理委員會（下稱管委會
    ）委員，甲○○則係主任委員（下稱主委）；該管委會於民
    國98年7 月31日下午8 時30分許，在臺北市○○區○○路25
    3 巷10號地下1 樓會議室舉行98年度7 月份管委會，至少計
    有總幹事蘇曰禮及委員徐瑞霞、周賢良、徐祺文等7 人暨主
    席兼主委甲○○在場，然亦到場之乙○○於開會之始，卻因
    之前申訴未獲重視，當眾表達不滿，甲○○出言制止稱「這
    很沒有禮貌耶，財委在講話怎麼會有人站在那邊這樣子」，
    乙○○竟當場在該不特定多數人均得自由進出之會議室內，
    先稱「妳放尊重一點，妳已經公器私用了，告訴妳，太不尊
    重人了，妳已經被罷免了」，並旋即基於公然侮辱之犯意，
    於轉身離去之同時，對甲○○辱罵：「不要臉的東西」，此
    過程均經管委會原本預計側錄會議經過而備妥之錄音筆錄下
    ，再經甲○○事後播放該錄音檔並以錄音機同步轉錄，且於
    同年9 月4 日向警提出告訴，始查知上情。
二、案經甲○○訴由臺北市政府警察局信義分局報請臺灣臺北地
    方法院檢察署檢察官偵查後聲請以簡易判決處刑。
    理  由
一、程序部分：
    按檢察官聲請以簡易判決處刑之案件，經法院認為有刑事訴
    訟法第451 條之1 第4 項但書之情形者，應適用通常程序審
    判之，同法第452 條定有明文。經查，本件被告乙○○被訴
    妨害名譽之案件，本院於調查後，認有刑事訴訟法第451 條
    之1 第4 項但書之情形，不宜以簡易判決處刑，爰依上開刑
    事訴訟法第452 條之規定，改用通常程序審判。
二、證據能力：
  (一)關於告訴人甲○○所提出上開經轉錄而得之卷存錄音帶乙捲
    ，雖被告質疑那是轉錄的，錄音筆有些話會錄不起來，並稱
    其聽過告訴人之前錄的，與其自己錄的內容不一樣云云，且
    提出某4 月9 日、5 月13日、7 月31日「開會前兩次衝突」
    等光碟以佐其說（見院卷附件一），然查，被告所指其他時
    間、場合之錄音，究竟有無全程錄音或有無錄得現場所有經
    過，均與本案無關，亦無另行勘驗必要；又就本案現場錄音
    帶而言，業據證人甲○○證述轉錄經過屬實（見本院卷第11
    頁審判筆錄），經本院當庭播放該錄音帶勘驗結果，就下述
    所引之段落中，並無錄音帶切斷重新再錄之聲音，依播放結
    果係連續錄音，尤其被告所言「妳放尊重一點，妳已經公器
    私用了，告訴妳，太不尊重人了，妳已經被罷免了，不要臉
    的東西」此句，均係被告之連續陳述，而非有所中斷或有其
    他人插話（見本院卷第10頁反面勘驗筆錄），且因被告陳稱
    「不要臉的東西」乃其轉身走時講的，經本院再度當庭播放
    確認被告陳述此句時，音量確實相較於前面幾句話為小，則
    當認該錄音筆業已清楚錄下當時被告各該陳述之發話音量大
    小且為錄音帶轉錄時完整收錄，益證該錄音帶之轉錄及錄音
    筆之現場同步錄音均能忠實呈現現場情形，並無經過告訴人
    以偽造或變造或其他方法選擇性節錄，復與本案事實具有直
    接關連，自得作為本案證據。
  (二)又本件認定事實所引用之卷內其他卷證資料（詳下述，包含
    人證、書證等），並無證據證明係公務員違背法定程序所取
    得，被告迄至言詞辯論終結均未就本院提示之卷證之證據能
    力有所爭執或提出關於證據能力方面之聲明異議（見本院卷
    第12頁筆錄），且卷內之傳聞書證，亦無刑事訴訟法第159
    條之4 之顯有不可信之情況或其他不得作為證據之情形，本
    院認引為證據為適當，是依刑事訴訟法第159 條之4 、之5
    等規定，下述認定事實所引用之證據方法均有證據能力。
三、認定事實：
    被告雖坦承口出「不要臉的東西」之語，惟矢口否認涉有何
    公然侮辱之犯行，辯稱：當時是轉身離去時生氣對自己講的
    ，且是講「真的是不要臉的東西」，不是罵甲○○「不要臉
    的東西」云云。然查：
  (一)上開關於管委會開會時遭被告以「不要臉的東西」辱罵之事
    實，業據證人即告訴人甲○○於本院審理中結證明確，核與
    其警詢證詞大致相符，並有經其轉錄之現場錄音帶乙捲存卷
    為憑，且有該次會議記錄影本在卷可稽（見偵卷第8 、9 頁
    ，其上載明在場人別及被告未簽名亦未參與會議討論即離開
    之情），經本院當庭勘驗該錄音帶，除確認該錄音帶連續錄
    音之事實（詳二、(一)所述）外，就內容方面，亦確認錄得：
    （以上省略）
    男二：妳坐一下嘛、妳坐下來、坐一下就好啦，阿雪來坐一
          下、坐一下。
    男一：我有什麼權利，我不是法院，我只是跟妳一樣是委員
          ，妳坐一下把東西拿出來給大家看，現在還有議題要
          進行中，妳不要打斷。
    男二：阿雪坐一下、阿雪坐下來啦。
    甲○○：這很沒有禮貌耶，財委在講話怎麼會有人站在那邊
            這樣子。
    被告：「妳放尊重一點，妳已經公器私用了，告訴妳，太不
          尊重人了，妳已經被罷免了，不要臉的東西」。
    甲○○：喔，她罵我不要臉，對不對，有沒有錄音？
    男一：有，有錄到。
    甲○○：那好、那好，都聽到了喔？
    （按男一經證人甲○○當庭辨認確定為周賢良委員，男二為
    徐祺文委員，被告對此均無異議，見本院第10頁反面勘驗筆
    錄及偵卷第128 頁檢察官勘驗筆錄）。
  (二)承上，被告辯稱其在講「不要臉的東西」前有加「真的是」
    云云，但經本院再度播放勘驗，並無該三字（見本院卷第11
    頁勘驗筆錄），參酌該錄音乃連續錄音、並無中斷、被告上
    開「」內之陳述亦係連續陳述，非有任何中斷或有其他人插
    話之情，實難認被告此部分所辯屬實（尤其被告庭後具狀改
    稱自己當時是講「『我真是的有夠』不要臉的東西」云云，
    前後辯解不一，更見此一答辯非真）；然被告另供稱自己在
    講「不要臉的東西」時，是轉身走時講的，經本院再度播放
    該錄音帶結果，確認該句音量確實相較於前一句「妳放尊重
    一點，妳已經公器私用了，告訴妳，太不尊重人了，妳已經
    被罷免了」為小（見本院卷第11頁筆錄），證人甲○○雖證
    稱被告係對著我罵「不要臉的東西」，罵完之後就走了等語
    ，但依上開錄音結果，被告在錄音設備並無調整或變換位置
    之情況下，其連續陳述之語句卻出現明顯音量有別之狀況，
    被告辯稱自己係同時轉身離開，因而導致其與錄音設備間之
    距離變遠，適可解釋此一客觀狀況，是相較之下，當認被告
    此部分所述較符合當時現場狀況，然終究依前後語句關連，
    被告在會議中所指控表達不滿之對象明確，均係針對甲○○
    ，縱其於轉身離去同時口出「不要臉的東西」，未必直接面
    對甲○○而講，但仍足堪認定其有對甲○○口出此客觀上足
    以貶損甲○○名譽且抽象無涉真假之侮辱性言語（其理同欲
    罵某人之際，轉頭朝向空氣罵該人一般，均無法執以卸責）
    ，是其在該公開之管委會開會場合口出此語，主觀上確有公
    然侮辱之犯意甚明，斷非其所辯生氣時為損己而講。
  (三)至於被告聲請傳訊證人徐祺文，證明其當時真的是轉身時講
    出「不要臉的東西」，因本院業已採信被告此部分所辯，事
    證已明，自無依其所請傳訊該人之必要；又關於該社區管委
    會委員、主委間之爭議，悉與本案構成要件事實無關，故無
    庸贅述、認定；又被告提出多紙精神科門診之預約單、回診
    單、領藥單據（焦慮狀態等等），衡諸上開現場錄音情形，
    被告口齒清晰、所講語句內容明確、並非胡言亂語，均堪認
    定被告並無因病或因其他精神障礙而導致其辨識行為違法或
    依其辨識而行為之能力顯著減低或完全喪失之情；是以上均
    無礙於本案事實之認定，僅附此敘明。
  (四)從而，本案事證已臻明確，被告所辯，洵非有據，其犯行堪
    以認定，自應依法論科。
四、適用法律：
    查被告在上開社區地下1 樓會議室內之不特定多數人均得以
    共見共聞之開放空間，以「不要臉的東西」之語公然辱罵告
    訴人甲○○，核其所為，係犯刑法第309 條第1 項之公然侮
    辱罪。爰審酌被告不圖克制，口出侮辱他人之言語，缺乏尊
    重他人名譽之法治觀念，且迄今未能與告訴人達成和解，犯
    後態度非佳，惟所犯情節尚屬輕微，造成告訴人名譽之損傷
    並非嚴重，且被告業已當庭對告訴人表達道歉之意，此有本
    院前揭審判筆錄為憑，被告自非毫無悔意，暨被告無前科之
    良好素行、生活狀況、犯罪之動機、目的、手段、與告訴人
    之關係等一切情狀，量處如主文所示之刑，並諭知易科罰金
    之折算標準。
據上論斷，應依刑事訴訟法第452 條、第284 條之1 、第299 條
第1 項前段，刑法第309 條第1 項、第41條第1 項前段，刑法施
行法第1 條之1 第1 項、第2 項前段，判決如主文。
本案經檢察官蔡偉逸到庭執行職務。
中    華    民    國    99    年    7     月    21    日
                  刑事第五庭  法  官  吳勇毅
上正本證明與原本無異。
如不服本判決應於收受送達後10日內向本院提出上訴書狀，並應
敘述具體理由；其未敘述上訴理由者，應於上訴期間屆滿後20日
內向本院補提理由書（均須按他造當事人之人數附繕本）「切勿
逕送上級法院」。告訴人或被害人如對於本判決不服者，應具備
理由請求檢察官上訴，其上訴期間之計算係以檢察官收受判決正
本之日期為準。
                              書記官  游秀珠
中    華    民    國    99    年    7     月    21    日
附錄論罪科刑法條全文：
中華民國刑法第309條
（公然侮辱罪）
公然侮辱人者，處拘役或3 百元以下罰金。
以強暴犯前項之罪者，處1 年以下有期徒刑、拘役或5 百元以下
罰金。

司法院資訊處製作；財團法人民間司法改革基金會備份。
